臺灣新北地方法院行政訴訟裁定
                                     111年度監救字第3號
聲  請  人  謝清彥  現於法務部矯正署綠島監獄執行中
相  對  人  法務部矯正署臺北看守所

代  表  人  劉明彰
上列聲請人就不服法務部矯正署臺北看守所所為監獄處分而提起
之行政訴訟事件（本院111年度監簡再字第1號），聲請訴訟救助
，本院裁定如下：
　　主  文
聲請駁回。
聲請訴訟費用由聲請人負擔。
　　理  由
一、按當事人因無資力支出訴訟費用而聲請訴訟救助者，關於無
    資力支出訴訟費用之事由，應提出可使行政法院信其主張為
    真實且能即時調查之證據以釋明之，或由受訴行政法院管轄
    區域內有資力之人出具保證書代之，此觀行政訴訟法第102
    條第2項、第3項及第176條（依同法第236條之規定，於簡易
    訴訟程序仍適用之）準用民事訴訟法第284條之規定自明）
    。而所謂無資力，係指窘於生活，且缺乏經濟上之信用者而
    言（參照最高行政法97年裁聲字第18號判例），亦即若非取
    給必需之生活費不能支出訴訟費用，且無籌措款項以支出訴
    訟費用之信用能力者，尚難謂之為無資力支出訴訟費用；又
    所謂釋明係指讓法院得到大致的心證，可使法院信其主張為
    真實之證據而言，故法院調查聲請人是否無資力支出訴訟費
    用，專就聲請人提出之證據為之，如聲請人未提出證據，或
    依其提出之證據，未能信其無資力支出訴訟費用之主張為真
    實，即應駁回其聲請。
二、本件聲請意旨略以：
㈠、聲請人經受刑人個別處遇計畫證明為「精神疾患」，依CRPD
    施行法第8(2)及國會立法，應受律師及法扶保障，10(2)優
    位權，又按UNO釋示，拒絕供身心障礙者法扶視為「歧視」
    ，命身心障礙者自己去申請等同拒供，且我邦法扶法等國會
    立法咸明文規定各級法檢倶有協施法扶之義務，再查依CRPD
    8(3)司法院及國會紀錄，各級法檢均受訓練上開基本人權常
    識在案，另秉呈高院108年度國抗字第24號代釋明並供鈞院
    即時調查，祈求莫剝奪之。
㈡、再秉呈書證⑴至⑾及最高法院111年度台聲字第304號及110年度
    台聲字第1907號供參（兼其案內財稅證明等）；又經向CRPD
    主管機關即行政院查證，CRPD當事者法扶圭臬為我邦法扶法
    法定明文標準值的1.5倍。
三、經查：聲請人所主張上開另案准予訴訟救助之裁定，其效力
    僅及於該案件，自不足以釋明聲請人缺乏經濟上之信用而無
    資力繳納本件訴訟之裁判費用（新臺幣1,000元）之事實；
    另依其所提出之「受刑人個別處遇計畫」（第一次複查）固
    載為「精神疾患」，然此與其是否無資力支出訴訟費，要屬
    二事。此外，聲請人並未提出其他可使本院信其主張為真實
    且能即時調查之證據，以釋明其窘於生活，且缺乏經濟上之
    信用，或提出保證書以代之，俾供本院審酌；至於聲請人雖
    提出財團法人法律扶助基金會台北分會法院或團體轉介回覆
    單（全部扶助），然該法律扶助係就臺灣高等法院110年度
    上國更一字第4號民事事件所為，其效力僅及於該案，自難
    執之即謂本件應適用法律扶助法第63條（即「經分會准許法
    律扶助之無資力者，其於訴訟或非訟程序中，向法院聲請訴
    訟救助時，除顯無理由者外，應准予訴訟救助，不受民事訴
    訟法第一百零八條規定之限制。」）。又聲請人具狀同時聲
    請訴訟救助及法律扶助，即尚無本件訴訟業經其以無資力為
    由聲請法律扶助而經准許之情事。從而，揆諸前開規定及說
    明，本件聲請訴訟救助不應准許而應予駁回。
四、依行政訴訟法第98條第1項前段、第104條、民事訴訟法第95
    條，裁定如主文。
中　　華　　民　　國　　111 　年　　10　　月　　12　　日
                　行政訴訟庭法　官　陳伯厚
上為正本係照原本作成。
如不服本裁定，應於裁定送達後10日內向本院提出抗告狀（須按
他造人數附繕本），並繳納抗告費新臺幣500元。
                            書記官  陳柔吟  
中　　華　　民　　國　　111 　年　　10　　月　　12　　日